【裁判字號】    90,訴,4052
【裁判日期】    920320
【裁判案由】    給付報酬
【裁判全文】
臺灣臺北地方法院民事判決  九十年度訴字第四○五二號
    原      告  國際建築經理股份有限公司
    法定代理人  丙○○
    訴訟代理人  郭士功律師
    複  代理人  甲○○  住台北市○○○路○段一五二號七樓七○二室
    被      告  近江國際事業股份有限公司
                        設桃園.
    法定代理人  乙○○  住同右.
    訴訟代理人  張家聲律師
右當事人間請求給付報酬事件，本院判決如左：
    主      文
被告應給付原告新台幣伍佰壹拾伍萬伍仟佰元，及自民國九十年五月十九日起至清
償日止，按年息百分之五計算之利息。
訴訟費用由被告負擔。
本判決於原告以新台幣壹佰柒拾壹萬玖仟元為被告供擔保後，得假執行；但被告如於
假執行程序實施前，以新台幣伍佰壹拾伍萬伍仟佰元為原告預供擔保後，得免為假
執行。
    事      實
甲、原告方面：
  一、聲明：如主文第一項所示，及為以供擔保為條件之假執行宣告。
  二、陳述：
    (一)兩造就「近江精神醫療專科醫院」（以下簡稱近江醫院）規劃案訂有建築經理
      契約書，約定由原告提供建院計劃財務諮詢及工程營建管理顧問服務，其中建
      院計劃財務諮詢費用按被告向金融機構實際核准融資總額度千分之七付服務費
      用予原告，工程營建管理顧問費用按實際發包工程總價百分之一點二計付服務
      費用，且於金融機構核准融資時撥付總服務費用百分之二十予原告。嗣被告已
      向融資銀行世華聯合商業銀行股份有限公司（以下簡稱世華銀行）辦理融資，
      世華銀行並已核准融資總額為新台幣（下同）六億七千萬元，另被告實際發包
      工程之總價為二億九千萬元，原告工務部亦於八十九年六月開始提供營建管理
      服務，被告依約即應給付財務諮詢費用四百四十二萬四千五百元（含百分之五
      營業稅）及營建管理顧問費用七十三萬零八百元（含百分之五營業稅），詎被
      告迄未給付，爰依兩造建築經理契約第四條、第五條之約定及民法委任之規定
      ，請求被告給付前揭服務費用五百一十五萬五千三百元，及自起訴狀繕本送達
      翌日起至清償日止，按年息百分之五計算之利息。
    (二)被告辯稱原告服務內容應包含營建資金籌措之服務，且主張此部分為營建服務
      之最重要一環，惟由兩造契約第三條之約定觀之，原告服務內容並未包括代辦
      營建資金籌措之約定，更遑論被告所稱營建資金之籌措。況依兩造契約第四條
      之約定，足證資金之籌措應由被告自行向銀行辦理融資。
    (三)就融資事項辦理，既已約定由被告自行辦理，原告服務費用始願降低「甲方（
      即被告）自行向金融機構實際核准總額度千分之七付費」，否則依第十一條之
      約定，費用應另行計算，是以原告不僅提出全部財務諮詢分析報告，且該份報
      告書尚須參照被告主動提出之資產負債表等資料，而被告簽約時誑稱有多大金
      融人脈可自行辦理融資，原告始依被告要求不斷提供修正及更改，此由被告所
      稱最後定稿版本與原告所庭呈之資料，除應由被告公司自行提供之資產負債表
      、損益表、流量表等制式文件，其餘均相同。契約既言明由被告自行辦理融資
      ，被告與金融機構協商貸款條件或資料補正、修改，若有需要亦應由被告主動
      告知原告，若其自行補正，亦不得以此部分卸免應付服務費用之義務。
    (四)被告於起訴後第一次答辯狀及委任律師回函均指原告遲遲未製作建院可行性評
      估報告書及財務計劃等書類交付被告，及張信德乃向原告公司承辦襄理陳丁任
      憤而解除系爭建經契約云云，則於訴訟進行中改稱原告曾提出近江醫院暨附設
      護理之家融資計劃申請書，且張信德到場證述經詰問無法明確表示何時、何地
      向何人為終止契約之意思表示，被告於答辯(三)狀改稱是陳丁任叫我們放棄，故
      合意終止契約之要約，並以交錯要約為強調，顯然不實。況世華銀行所提出財
      務報告編排目錄、順序、體系、內容均與原告庭呈相同。
    (五)證人蔡仕鵬庭呈之融資申請書草稿資料係被告不付款，原告準備採取假扣押保
      全及訴訟行動前，曾列印留存資料，當時電腦尚未遭殺除，利用回收紙影印所
      得，因此始會背面印有日期欄 89/8/29，此不影響該證據之真正，蓋果若該證
      據為假，何以證人仍提出與被告向世華銀行申辦貸款融資申請書資料「目錄章
      節排列」、「內容」均相同之申請書而僅數據等有所不同，如欲造假當可事後
      提出與被告相吻合之融資申請書以供本院比對。
  三、證據：提出
    (一)建築經理契約書。
    (二)近江醫院暨附設護理之家融資計劃申請書。
    (三)八十九年五月二十五日近江施工圖檢討會議紀錄、近江精神專科醫院暨護理之
      家興建工程八十九年六月一日、六月八日、六月十五日、六月二十二日、六月
      二十九日、七月六日、七月十三日、七月二十日、八月三日、八月十日、八月
      十七日、八月二十四日、八月三十一日、九月七日、九月十四日、九月二十一
      日、九月二十八日、十月五日、十月十九日、十月二十六日、十一月二日、十
      一月九日、十一月十六日、十一月二十三日、十一月三十日、十二月七日、十
      二月十四日、十二月二十八日、九十年一月四日、一月十一日、一月十八日、
      二月一日工程施工協調會簽到表暨會議紀錄、原告承辦人陳宗麟八十九年六月
      十二日、六月十九日、六月二十六日、七月五日、七月十日、七月十七日、七
      月二十五日、八月七日、八月十一日、八月十九日、八月二十八日、九月四日
      、九月十一日、九月十八日、九月二十五日、九月三十日、十月二十三日、十
      一月十日、十一月二十三日、十一月二十四日、十二月一日、十二月十二日、
      九十年一月二日、一月十日、一月十五日簽呈各一件。
    (四)原告八十九年十一月七日國航發字第二二四號函。
    並聲請訊問證人高孔航、蔡仕鵬。
乙、被告方面：
  一、聲明：
    (一)原告之訴駁回。
    (二)如受不利判決願供擔保請求宣告免為假執行。
  二、陳述：
    (一)原告於契約締立後，遲未依約製作建院可行性評估報告書及財務計劃等書類交
      付被告，經被告總經理張信德屢次催索後，原告又以建院基地為山坡保育區農
      牧用地，難以變更為特定目的事業用地為由，評估為建院可能性極微，且對於
      近江醫院建院之各項財務諮詢均恝置不理，故張信德乃向原告承辦襄理陳丁任
      憤而表示解除兩造建築經理契約，其後原告即未向被告提供任何財務諮詢，且
      亦未對被告解除契約之意思表示有反對之意見。嗣近江醫院之建院工作，經被
      告尋覓專才協助多方努力，終經主管機關核准設立，且被告以近江醫院坐落基
      地向世華銀行世貿分行申辦融資建院，所需之一切財務報告書類均係由被告自
      行製作，並獲世華銀行核准融貸。然被告正積極著手近江醫院興建工程時，原
      告總經理高孔航因與被告總經理張信德球敘，探悉近江醫院融貸已經核准之事
      ，遂於八十九年十二月十七日委請律師來函請求給付財務諮詢費用四百二十二
      萬三千八百十元及營建管理費用六十萬元，共計四百八十二萬三千八百十元，
      惟被告認原告並未依約履行建院計劃財務諮詢及工程營建管理服務，且本件契
      約亦已於締約後未久即因原告不履行債務而解除，原告非但未將訂金返還，竟
      仍請求支付報酬，殊非合理。
    (二)另八十九年十二月二日原告總經理高孔航與被告總經理張信德球敘時，就營建
      管理部分議定新約，仍由原告續為被告提供營建管理服務，報酬為二百萬元，
      但對於報酬給付之時期則未約定。然原告迄未履行營建管理人於各工程階段所
      應履行之義務，且近江醫院建院工程亦尚未完結，原告訴請求被告給付營建管
      理服務費用自非有理。
    (三)縱認兩造建築經理契約並未解除，惟依契約第三條之約定，原告就建院計劃財
      務諮詢部分應為被告提供：1.建院計劃之研擬分析、評估與建議。2.建院可行
      性評估報告表之製作。3.建院計劃投資效益評估。4.預期利潤之分析。等服務
      ，而原告為被告評估建院可行性極微及建議被告放棄建院等行為，充其量僅提
      供其中第1.項建院計劃之研擬分析、評估與建議服務；工程營建管理部分，原
      告依約應為被告提供：1.協調建築師進行工程規劃設計作業。2.協助施工圖說
      之審查。3.擬定發包策略計劃。4.工程預算、單價分析之審查。5.擬定招標文
      件及契約。6.擬定承攬廠商甄選資格辦法。7.協助發包作業及選定承攬廠商。
      8.協助辦理契約文件之訂定。9.審核各專業包商所提出之施工計劃及進度，擬
      定整體工程進度網圖。10.追蹤進場材料品質檢驗，審核送審建材，施工大樣圖
      ，及督導施工品質控制事宜。11.督導查核各專業包商之施工進度及協調相關配
      合情形。12.主持工程協調會，提供各工程配合之建議及疑難解決之方案。13.如
      各專業包商因故不能施工或工程發生異常將嚴重影響工程品質、施工安全及延
      誤工期時，提出預警及建議解決方案。14.複核各專業包商所提之工程款計價相
      關事宜。15.協辦工程驗收事宜，包括各分包工程完成後，會同業主及有關單位
      辦理初驗工程，並督導各分包工程缺失之改善及協辦複驗等事宜。16.協助辦理
      工程結算等相關事宜。等服務，但原告全未提供上揭服務，原告顯不得依前揭
      契約之約定，向被告請求本件之給付。
    (四)依兩造契約第四條約定建院計劃財務諮詢服務費用之計算方式，係按被告向金
      融機構實際核准融資總額千分之七計付，第五條約定前揭費用之給付，係於簽
      約時由被告交付原告五十萬元為訂金，其餘費用於金融機構核准時一併交付。
      而工程營建管理顧問服務費用之給付，則約定於金融機核准融資時，撥付總服
      務費用之百分之二十，顯見原告提供建院計劃財務諮詢服務係於金融機構核准
      融資時終結，並得請求報酬，而原告所提供之營建管理服務，則應於金融機構
      核准融資時開始執行，前後服務互相銜接，足徵原告依本件契約有為被告洽商
      金融機構核准融貸之義務。
    (五)依兩造契約第十一條約定被告如需原告代辦融資時，服務費及收費方式由雙方
      另以附約議定等語，或可執為認定原告並無為被告洽辦貸款義務之依據，惟原
      告所提供之建院計劃財務諮詢服務，至少必須足以使被告取得金融機構核准融
      資，原告方得請求給付報酬，始符公允。原告於九十年十一月十五日庭呈之近
      江醫院暨附設護理之家融資計劃申請書，其上所列載各項資料，均係被告提供
      資料予原告後彙整而成，並非原告經耗費鉅資調查後取得資料作成，且該融資
      申請書亦係原告提交中央信託局申辦貸款遭退回之資料，尚難認原告已為被告
      履行建院計劃財務諮詢服務，否則原告一旦為被告製作融資計劃申請書，其後
      不論原告所製作之融資計劃申請書在申辦融貸時是否為金融機構接受，原告均
      得請求實際核准融貸金額千分之七之鉅額報酬，其結果在兩造當事人間顯失衡
      平。
    (六)原告所提出近江醫院暨附設護理之家融資計劃申請書，乃契約締立後不久所製
      作之書類，其製作目的係為提交中央信託局申辦貸款之用，但提出貸款申請後
      ，因近江醫院坐落基地使用分區編定為山坡保育區農牧用地，而遭中央信託局
      退回申貸案，原告即向被告表示近江醫院坐落基地使用分區改定為特定目的事
      業用地極為困難，乃建議被告放棄建院計劃，且自前揭融資申請書遭中央信託
      局退回貸款申請後，即未再對被告提出任何財務諮詢服務，被告即向原告表示
      不願繼續契約，當時雖未以書面告知，但於八十九年十二月二十二日曾以台北
      光武郵局第一五三號存證信函表示解除契約之意思表示，仍應認已生有終止本
      件委任契約之效力。且依合約第九條之約定，被告未經原告同意片面終止契約
      時，僅被告不得請求原告退還已付費用而己，是本件原告對被告僅得主張沒收
      被告已付之訂金五十萬元，不得請求按核准融資總額千分之七計算之報酬。
    (七)又近江醫院融資案於八十九年六月間經世華銀行世貿分行核准，被告旋即積極
      著手近江醫院之興建工程，而原告獲悉被告開始興建近江醫院後，又派遣證人
      陳宗麟與被告接觸，表示原告仍願承做營建管理部分之服務，惟被告認原告既
      評估近江醫院建院可能性極微在先，且本件契約已解除，乃拒絕之，但陳宗麟
      雖經拒絕，仍於近江醫院之各次協調會中到場記錄會議內容，並將會議紀錄提
      交被告，被告總經理張信德乃向陳宗麟重申被告不再委託原告提供營建管理之
      意思，但如陳宗麟願為近江醫院興建會議負責紀錄工作，則被告仍願以每月四
      萬元聘請陳宗麟個人製作會議紀錄，經陳宗麟應允後，被告即自八十九年九月
      起即開始按月匯付四萬元予陳宗麟。然八十九年十二月十七日竟接獲原告來函
      表示其自八十九年六月即對被告提供營建管理服務云云，與事實並不相符，被
      告方悉陳宗麟一方面向被告領取薪資製作會議紀錄，另一方面又向原告偽稱到
      場執行營建管理服務，並未將實情轉知原告，被告始不再支付陳宗麟薪資，是
      陳宗麟於九十年十一月十五日所為證詞，顯非實在。
    (八)經核原告所提出近江醫院暨附設護理之家融資計劃申請書，與向世華銀行調取
      被告申請貸款之近江醫院暨附設護理之家融資計劃申請書，其中1.投資計劃摘
      要部分資金來源去路分析欄及申請融資計劃欄內容各項金額均有調整，且增列
      設備貸款及融資項目。2.建築施工計劃部分完全不同。3.財務計劃分析部分自
      融資假設項下起完全不同，且增具淨現金流量表、購置固定資產計劃表、固定
      資產折舊彙總表、開業後損益預估表、預估資產負債表、預估未來十五年損益
      表、現金流量表及還款預計表等。有關建築施工計劃及財務計劃分訢部分，均
      為銀行判斷應否貸款之重要資料，足徵被告受世華銀行世貿分行核准撥貸款項
      ，確非使用原告所製作之文書。
    (九)證人蔡仕鵬於九十一年四月二十二日庭呈之融資申請書所列印之紙張背面竟有
      載列融資申請日後之日期，足證該證物確屬臨訟造做之證據。
  三、證據：提出
    (一)建築經理契約書。
    (二)訂金之統一發票。
    (三)原告八十九年十二月十二日台北中山郵局第五二二九號存證信函。
    (四)被告八十九年十二月二十二日台北光武郵局第九三三號存證信函。
    (五)薪資匯款通知單三紙。
    並聲請訊問證人陳丁任、劉玉山、陳宗麟、楊大安、張信德，及向世華銀行函調
    本件貸款申辦之全部資料。
    理      由
甲、程序方面：
  一、按當事人得以合意定第一審管轄法院。但以關於由一定法律關係而生之訴訟為
      限。前項合意，應以文書證之，民事訴訟法第二十四條定有明文。本件原告向
      本院對被告提起給付報酬之訴訟，本院固非被告主事務所或主營業所所在地之
      法院，然依兩造所簽訂之建築經理契約書第十三條之約定，本契約若涉及訴訟
      時，兩造同意以臺灣臺北地方法院為第一審管轄法院，是揆諸首揭規定，本院
      就本件給付報酬訴訟自有管轄權，合先敘明。
  二、本件原告之法定代理人於起訴時為廖光照，於訴訟程序進行中變更丙○○，有
      原告所提出股份有限公司變更登記表一件在卷可稽，其向本院聲明承受訴訟，
      核無不合，應予准許。
乙、實體方面：
  一、原告起訴主張兩造就近江醫院規劃案訂有建築經理契約書，約定由原告提供建
      院計劃財務諮詢及工程營建管理顧問服務，其中建院計劃財務諮詢費用按被告
      向金融機構實際核准融資總額度千分之七付服務費用予原告，工程營建管理顧
      問費用按實際發包工程總價百分之一點二計付服務費用，且於金融機構核准融
      資時撥付總服務費用百分之二十予原告。嗣被告已向世華銀行辦理融資，世華
      銀行並已核准融資總額為六億七千萬元，另被告實際發包工程之總價為二億九
      千萬元，原告工務部亦於八十九年六月開始提供營建管理服務，被告依約即應
      給付財務諮詢費用四百四十二萬四千五百元（含百分之五營業稅）及營建管理
      顧問費用七十三萬零八百元（含百分之五營業稅），詎被告迄未給付，爰依兩
      造建築經理契約第四條、第五條之約定及民法委任之規定，請求被告給付前揭
      服務費用五百一十五萬五千三百元，及自起訴狀繕本送達翌日起至清償日止，
      按年息百分之五計算之利息。被告則以兩造建築經理契約於締約後不久因原告
      承辦襄理陳丁任表示建院基地為山坡保育區農牧用地，難以變更為特定目的事
      業用地為由，評估為建院可能性極微，經被告總經理張信德向原告承辦襄理陳
      丁任表示解除；縱認契約未解除，然原告並未被告洽商金融機構核准融貸，且
      原告庭呈之近江醫院暨附設護理之家融資計劃申請書，與被告向世華銀行申貸
      所提出之申請書內容並不相同，及原告並未提供營建管理部分之服務，故原告
      之請求為無理由等語，資為抗辯。
  二、原告主張兩造就近江醫院規劃案訂有建築經理契約書，約定由原告提供建院計
      劃財務諮詢及工程營建管理顧問服務，其中建院計劃財務諮詢費用按被告向金
      融機構實際核准融資總額度千分之七付服務費用予原告，工程營建管理顧問費
      用按實際發包工程總價百分之一點二計付服務費用，且於金融機構核准融資時
      撥付總服務費用百分之二十予原告。及被告已向世華銀行辦理融資，世華銀行
      並已核准融資總額為六億七千萬元，另被告實際發包工程之總價為二億九千萬
      元之事實，業據其提出建築經理契約書為證，復為被告所不爭執，自堪信為真
      實。
  三、本件經依民事訴訟法第二百七十一條之一、第二百七十條之一第一項第三款規
      定，整理並協議簡化爭點後，兩造同意僅就九十一年一月二十一日準備程序期
      日兩造協議簡化之爭點為主張及辯論，即(一)本件契約是否已解除？(二)原告是否
      有對被告提供建院計劃財務諮詢及工程營建管理顧問服務？爰將本院得心證之
      理由分敘如下：
      (一)被告於九十年九月二十七日當場所提出答辯狀表明於締約後不久因原告承辦
        襄理陳丁任表示建院基地為山坡保育區農牧用地，難以變更為特定目的事業
        用地為由，評估為建院可能性極微，經被告總經理張信德向原告承辦襄理陳
        丁任表示解除云云，後於九十一年三月十五日具狀表明是原告建議被告放棄
        建院計劃，無異向被告為終止本件契約之要約，而被告於原告提出放棄建院
        計劃之建議後，復向原告表示終止契約之意思，在性質上亦屬終止本件契約
        之要約，是本件契約已於八十八年九月間因兩造一致之要約內容而合意終止
        云云，均為原告所否認，則被告自應就此一利己之事實負舉證責任。被告固
        以聲請訊問證人陳丁任、張信德為證。然查依證人張信德到場證述：「‧‧
        ‧在合約以後四個月左右陳丁任說不看好這個案件叫我放棄，後來因為一忙
        忘記了，後來他又跟我們聯絡要我們付錢，但我們認為該貸款係我們自己努
        力來的，董事會認為不需付錢，他叫我們放棄只有口頭上叫我們放棄。」等
        語（見本院九十一年三月四日準備程序筆錄），並不足以證明被告曾向原告
        為終止或解除本件契約之意思表示，復核與證人陳丁任到場所稱：「原告於
        簽訂本件建築經理契約時明知近江醫院坐落基地之使用分區為山坡保育區農
        牧用地，但原告所提供之建院計劃財務諮詢服務不包括辦理分區改定工作，
        原告並未向被告表示建院可行性極微，建議被告放棄建院計劃。」等語（見
        本院九十年十一月十五日於準備程序筆錄）不符，此外，被告復未提出其他
        證據資料證明兩造間之建築經理契約已於八十八年九月間終止或解除，其此
        部分之辯解即不足採。
      (二)依兩造不爭執之建築經理契約書第三條第一項、第四條第一項、第三項、第
        五條第一項之約定：「代辦理事務內容及服務方式：(一)建院計劃財務諮詢：
        1.建院計劃可行性評估：(1)建院計劃之研擬分析、評估與建議。(2)建院可行
        性評估報告書之製作。2.財務計劃可行性評估：(1)建院計劃投資效益評估。
        (2)預期利潤之分析。」、「服務費用計算方式：(一)建院計劃財務諮詢：按甲
        方（即被告）自行向金融機構實際核准融資總額度千分之七計付服務費用。
        」、「(三)上述費用不含百分之五營業稅。」、「服務費用給付辦法：(一)建院
        計劃財務諮詢：1.於簽約時，由甲方交付乙方（即原告）五十萬元為訂金。
        2.其餘費用於金融機構核准融資時一併支付。」，則於原告完成第三條第一
        項之代辦理事務內容，被告即於其自行向金融機構融資核准時交付按融資總
        額度千分之七計付服務費用。查：
        1.原告主其已完成本件契約第三條第一項之代辦理事務內容之事實，業據其
          提出與所述相符近江醫院暨附設護理之家融資計劃申請書為證，核與證人
          蔡仕鵬到場證述：「我在系爭案件做財務評估報告，次數我不清楚，但有
          超過兩次以上，都是被告公司邱協理跟我們聯絡的，我們修改過後，有時
          候是我送過去，有時候是他們公司過來拿，我修改的正確時間我不記得了
          ，我修改的資料我有留下草稿、計劃書，原始資料都留在我電腦資料，但
          我電腦去年發生問題，所以原始資料不見了，現留存的都是我當初留存的
          資料（提出融資計劃申請書附卷），我在八十八年第一次提出修改，最後
          一次在八十九年提出修改，陳丁任負責接洽我負責做，例如今日提出資料
          的一之二頁就是與原本提出予被告之不同，有現金的流進、流出即現金用
          途表、投資利潤分析、內部投資報酬率、淨現值等地方不同，大約多久提
          出修正書不一定，我印象中記得曾經為被告要提供給股東看我有做過修正
          ，我沒有看過他們最後申貸成功的資料，所以是否與我們提供的資料相同
          我不清楚。」、「系爭契約的原本是地下三樓、地上十一、二樓為規劃，
          但後來配合被告的要求更改為地下四樓、地上六樓，是以原本七成去申貸
          ，原申貸金額是多少我忘了，最後總金額是六億多元。」（見本院九十一
          年四月二十二日準備程序筆錄），及證人陳丁任到稱證稱：「自八十八年
          三、四月起至融資前，原告大概提供十幾次報告書給被告，報告內容如原
          告庭呈之近江醫院暨附設護理之家融資計劃申請書所載。」等語相符，被
          告除辯稱原告有為被告洽辦貸款義務，至少原告所提供之建院計劃財務諮
          詢服務，至少必須足以使被告取得金融機構核准融資外，對其餘之事實並
          不爭執，應認原告此部分之主張為真實。
        2.原告依本件契約前揭第三條第一項之約定，應代辦理事務內容及服務方式
          ，並未包括為被告洽辦貸款，且依兩造契約第十一條明白約定：「甲方（
          即被告）如需乙方（即原告）代辦融資時，服務費及收費方式由雙方另行
          以附約議定之。」等語，足認原告代辦理事務內容並未包括為被告代辦融
          資，被告辯稱原告有為被告洽辦貸款義務云云，即屬無據。
        3.原告完成件契約第三條第一項之代辦理事務內容，均依被告之指示，且有
          關被告公司之資產負債表、損益表、現金流量表，均有賴被告提供等情，
          已據證人蔡仕鵬到庭證述無訛（見本院九十一年四月二十二日準備程序筆
          錄），復為被告所不否認，且兩造契約並未就被告自行向金融機構申請貸
          款的資料如與原告所提供資料不同時應如何處理為約定，則依委任契約之
          本質，原告如已依約完成第三條第一項事務之處理，被告即應依約負給付
          報酬之義務。是本院依被告聲請向世華銀行函調被告貸款申辦之全部資料
          ，有被告提出近江醫院暨附設護理之家融資計劃申請書附在該行九十一年
          一月九日世世貿字第一七一號函可稽，縱核與原告所提出之近江醫院暨附
          設護理之家融資計劃申請書，及證人蔡仕鵬所提出之近江醫院暨附設護理
          之家融資計劃申請書，除投資計劃摘要部分資金來源及用途規劃內容各項
          金額略有調整，增列設備貸款、週轉金貸款、還款預計表外，然其餘部分
          目錄章節排列、內容（除部分數據因時間不同而有變動外）均相同，足認
          被告係以原告交付之近江醫院暨附設護理之家融資計劃申請書為基礎向世
          華銀行申請融資貸款，益徵原告確實已完成契約第三條第一項事務之處理
          ，揆諸前揭說明，自應依約負給付此部分報酬之義務。被告雖以證人蔡仕
          鵬於九十一年四月二十二日庭呈之融資申請書所列印之紙張背面竟有載列
          融資申請日後之日期，足證該證物確屬臨訟造做之證據云云，然證人蔡仕
          鵬庭呈之融資申請書草稿資料係被告不付款，原告準備採取假扣押保全及
          訴訟行動前，曾列印留存資料，當時電腦尚未遭殺除，利用回收紙影印所
          得，因此始會背面印有日期欄 89/8/29等情，亦據證人蔡仕鵬到場證述明
          確（見本院九十一年七月一日準備程序筆錄），被告此部分之辯解亦無足
          採。
      (三)又有關工程營建管理顧問部分之代辦理事務內容及服務方式、服務費用計算
        方式及給付辦法，於兩造不爭執之建築經理契約書第三條第二項、第四條第
        二項、第五條第二項：「代辦理事務內容及服務方式：(二)工程營建管理顧問
        ：1.乙方（即原告）指定具有營建管理專業經驗之專案經理乙名，代表乙方
        負責執行本契約之服務內容，並於工程發包正式開工時，依工程進度需要調
        派駐地計劃工程師及協力工程師，協助處理相關業務。‧‧‧4.原告在各工
        程階段之服務方式：(1)工程設計階段：Ａ協調建築師進行工程規劃設計作業
        。Ｂ協助施工圖說之審查。Ｃ擬定發包策略計劃。2.招標發包階段：Ａ工程
        預算、單價分析之審查。Ｂ擬定招標文件及契約。Ｃ擬定承攬廠商甄選資格
        辦法。Ｄ協助發包作業及選定承攬廠商。Ｅ協助辦理契約文件之訂定。‧‧
        ‧」、「服務費用計算方式：(二)工程營建管理顧問：按實際發包工程總價百
        分之一‧二計付服務費用予乙方。」、「上述費用不含百分之五營業稅。」
        、「服務費用給付辦法：(1)於金融機構核准融資時撥付總服務費用之百分之
        二十（依預算計算）、(2)工程發包完成時由甲方撥付服務費用之百分之二十
        （依發包總價計算）‧‧‧。」已有約定。查：
        1.原告主張其依約派員提供工程營建管理顧問之服務之事實，雖為被告所否
          認，然已據證人陳宗麟到場證述：「原告自八十九年五月起至九十年十月
          止，為近江醫院興建工程提供營建管理服務，‧‧‧，之後仍繼續為被告
          提供服務，包括與建築師討論建院的工程規劃、建築圖面審查、工程單價
          預算分析、發包程序擬定、發包作業等。」（見本院九十年十一月十五日
          於準備程序期日筆錄），及證人楊大安到場結證：「我們工程顧問公司有
          幫被告做過開發許可、水土保持評估計畫、工程建築顧問方面，我們有開
          過會，開會時原告有派人到場過，是陳宗麟到場作會議紀錄，全是我與被
          告公司的許經理主持會議，目前近江醫院興建工程已進行到地下一樓的頂
          板、一樓底板部分。」、「我不清楚兩造契約內容有分四階段，會議紀錄
          上簽名都是我簽的，陳宗麟因為不能決定事情，所以他可能說的只是參考
          ，但是不會成為決議的依據，我也不太記得他講什麼，但應該與會議內容
          有關。」等語明確，並有原告所提出八十九年五月二十五日近江施工圖檢
          討會議紀錄、近江精神專科醫院暨護理之家興建工程八十九年六月一日、
          六月八日、六月十五日、六月二十二日、六月二十九日、七月六日、七月
          十三日、七月二十日、八月三日、八月十日、八月十七日、八月二十四日
          、八月三十一日、九月七日、九月十四日、九月二十一日、九月二十八日
          、十月五日、十月十九日、十月二十六日、十一月二日、十一月九日、十
          一月十六日、十一月二十三日、十一月三十日、十二月七日、十二月十四
          日、十二月二十八日、九十年一月四日、一月十一日、一月十八日、二月
          一日工程施工協調會簽到表暨會議紀錄、原告承辦人陳宗麟八十九年六月
          十二日、六月十九日、六月二十六日、七月五日、七月十日、七月十七日
          、七月二十五日、八月七日、八月十一日、八月十九日、八月二十八日、
          九月四日、九月十一日、九月十八日、九月二十五日、九月三十日、十月
          二十三日、十一月十日、十一月二十三日、十一月二十四日、十二月一日
          、十二月十二日、九十年一月二日、一月十日、一月十五日簽呈各一件在
          卷可稽，被告除辯稱陳宗麟係受僱於被告公司外，對前揭會議紀錄並不爭
          執，原告此部分之主張應認為真實。
        2.被告辯稱陳宗麟係受僱於被告公司云云，固提出薪資匯款通知單三紙，及
          聲請證人張信德為證。然
          (1)前揭近江精神專科醫院暨護理之家興建工程八十九年六月八日起至同年
            十二月十四日工程施工協調會簽到表暨會議紀錄，除了八十九年十二月
            十四日非由陳宗麟記錄外，其餘均由陳宗麟記錄，而陳宗麟均係以原告
            公司襄理名義列席，且紀錄紙下方均有原告名稱，有前揭會議紀錄在卷
            可稽，足認陳宗麟係為原告名義參與前揭興建工程施工協調會議並製作
            會議紀錄。
          (2)雖證人張信德到場證述：「陳宗麟最近好像離職了，他想到我們公司工
            作，後來我因側隱之心每個月我付四萬元給他，還有急難救助金二、三
            十萬元給他，後來我發現他作紀錄時還是用原告國際建築經理股份有限
            公司，所以口頭上我叫他離職。」、「我跟陳宗麟說公司現在沒有辦理
            聘僱你，我先借他錢，我給他三至六個月的錢，時間點大約是在八十九
            年左右，這些錢都有憑據，而陳宗麟與我沒有利益關係。」、「我跟陳
            宗麟是說公司發薪水給他，但是我借錢給他，因為我要確定他離職了，
            才能給他勞、健保，上面所說每個月給他四萬元薪水都是我借給他的。
            」云云（見本院九十一年三月四日準備程序筆錄），然證人張信德所言
            不惟前後矛盾，復顯與常情有違，並不能證明證人陳宗麟自八十九年六
            月起係受僱被告公司。
          (3)又依被告所提出薪資匯款通知單三紙所示，被告雖先後於八十九年十月
            、十一月及十二月分別轉帳四萬元、三萬元及四萬元至證人陳宗麟帳戶
            內，然尚不足認定證人陳宗麟因此與被告間有僱傭或委任關係存在，是
            不影響證人陳宗麟確實有以原告名義參與前揭興建工程施工協調會議並
            製作會議紀錄事實之認定。
          (4)至證人楊大安另證述：「陳宗麟在會議上沒有提供意見，沒有審查，只
            是講一些枝微末節的事情，他沒有協助我任何事，他也沒有碰過設計圖
            ，發包主要是我跟被告的許經理，預算是許經理做的，施工時陳宗麟沒
            有到過現場，工程協調會陳宗麟只有紀錄，建院評估計畫我不清楚，因
            為我是做公務機關送審的，至於與銀行接觸的我不清楚。」、「八十九
            年六月十五日會議紀錄還是沒有開工時，只是在前面討論要怎麼做的協
            調會，只要與土木無關的我都不清楚。」等語（見本院九十一年三月四
            日準備程序筆錄），因原告係依兩造建築經理契約對被告提供工程營建
            管理顧問服務，而證人楊大安並非被告公司人員，陳宗麟即無協助證人
            楊大安的義務，且被告於八十九年十二月二十二日以台北光武郵局第九
            三三號存證信函向原告表示本件合約早已解除，其無給付報酬義務云云
            ，復以口頭向陳宗麟表示不用再來之時，近江醫院尚未開工，此觀兩造
            不爭執之前揭會議紀錄即明，是陳宗麟施工時未在場，亦不足反證原告
            未向被告提供任何工程營建管理顧問之服務。
  四、綜上，原告既已依兩造建築經理契約提供第三條第一項、第二項之服務，被告
      即應依約給付報酬，從而，原告依兩造建築經理契約第四條、第五條之約定及
      民法委任之規定，請求被告給付建院計劃財務諮詢服務費即按世華銀行核准融
      資總額六億七千萬元之千分之七，扣除原告已給付五十萬元（含百分之五營業
      稅），即四百四十二萬四千五百元（含百分之五營業稅），及營建管理顧問服
      務費即按被告實際發包工程總價二億九千萬元之百分之一‧二之百分二十即七
      十三萬零八百元（含百分之五營業稅），暨自起訴狀繕本送達翌日即九十年五
      月十九日起至清償日止之法定遲延利息，為有理由，應予准許。
丙、兩造均陳明願供擔保，聲請宣告假執行及免為假執行，經核無不合，爰分別酌定
    相當擔保金額准許之。
丁、據上論結：原告之訴為有理由，依民事訴訟法第七十八條、第三百九十條第二項
    、第三百九十二條，判決如主文。
中      華      民      國    九十二    年      三      月      二十    日
                                  民事第一庭法      官  陳盈如
右為正本係照原本作成
如對本判決上訴，須於判決送達後廿日內向本院提出上訴狀
中      華      民      國    九十二    年      三      月      二十    日
                                            法院書記官  高秋芬


司法院資訊處製作；財團法人民間司法改革基金會備份。
